【裁判字號】    98,交聲,2369
【裁判日期】    971029
【裁判案由】    聲明異議
【裁判全文】
臺灣高雄地方法院交通事件裁定        98年度交聲字第2369號
原處分機關  交通部公路總局臺中區監理所
異  議  人  甲○○
輔  佐  人  許詠恩
上列異議人即受處分人因違反道路交通管理處罰條例案件，對於
交通部公路總局臺中區監理所中華民國95年10月12日所為之處分
（處分案號：中監違字第裁60-GC0000000號）聲明異議，本院裁
定如下：
    主  文
異議駁回。
    理  由
一、原處分意旨略以：異議人即受處分人甲○○（下稱異議人）
    僅考領有普通重型機車駕駛執照，卻於民國95年1 月12日下
    午4 時35分許，駕駛車牌號碼5283-LP 號自用一般小客車，
    行駛至臺中市○○路與建國路口，經員警攔停舉發未帶小型
    車駕照行駛，並將舉發通知單移送聯送交通部公路總局臺中
    區監理所登錄列管，經監理人員發現異議人之普通小型車駕
    駛執照業經吊銷在案，異議人顯有領有機器腳踏車駕駛執照
    駕駛小型車之違規情形，爰通知原舉發單位查明補正掣單舉
    發後，依違反道路交通管理事件統一裁罰基準及處理細則第
    第43條、第44條、第67條、道路交通管理處罰條例第21條第
    1 項第2 款規定，裁處異議人罰鍰新臺幣（下同）1 萬2000
    元等情。
二、異議意旨略以：異議人為精神分裂及躁鬱症患者，病史自77
    年間起，每年皆會復發且嚴重需住院約1 個月，現與大兒子
    1 人同住，兒子工作時間無法陪伴，請法外開恩，撤銷原處
    分等語。
三、按受處分人，不服第8 條主管機關所為之處罰，得於接到裁
    決書之翌日起20日內，向管轄地方法院聲明異議，道路交通
    管理處罰條例第87條第1 項定有明文。再按刑事訴訟法第34
    9 條規定，上訴期間為10日，自送達判決後起算，但判決宣
    示後送達前之上訴，亦有效力，此依道路交通管理處罰條例
    第89條規定，於法院受理交通事件亦應準用，據此，受處分
    人縱未受裁決書之合法送達，於裁決後送達前之聲明異議仍
    為合法。本件裁決書係由交通部公路總局臺中區監理所以掛
    號郵務方式寄送至異議人登記之車籍地址「臺中縣清水鎮○
    ○路1 號」，郵務人員未晤受送達人或同居人，遂於95年10
    月18日將該裁決書寄存於應受送達地之郵政機關即「清水郵
    局」，並作送達通知書兩份，1 份黏貼於異議人上址門首，
    另1 份置於該送達處所信箱或其他適當位置，並保存應送達
    舉發通知單3 個月，以為送達，惟異議人之戶籍自93年9 月
    27日即遷入「高雄市○○區○○路506 之5 號13樓」，並實
    際住居於戶籍地，不知悉本件裁決書有送達台中縣清水鎮○
    ○路1 號一事，亦未前往清水郵局招領，均據異議人甲○○
    、輔佐人即異議人之子許詠恩供述明確，並有個人基本資料
    查詢1 紙附卷可考，故應認本件裁決書並未合法送達。惟異
    議人因向監理單位查詢駕照得否使用，因而得悉本件交通裁
    決，並據以聲明異議，為裁決後送達前之聲明異議，仍有效
    力，合先敘明。
四、再查：
  (一)本件異議人前考領有普通重型機車及普通小型車駕駛執照，
    惟普通小型車駕駛執照業因其交通違規，自93年12月16日起
    至94年12月15日止遭監理單位吊銷，有駕駛人證號查詢資料
    附卷可考，又自94年12月15日後異議人復無考領普通小型車
    駕駛執照之紀錄，異議人對其於前揭時、地駕駛小客車時未
    領有小型車駕駛執照一情，亦坦承不諱，故異議人於本件違
    規行為發生之時，其所持有之普通小型車駕駛執照，業經吊
    銷，異議人僅持有普通重型機車駕駛執照之事實，洵堪認定
    。
  (二)異議人雖提出長庚紀念醫院、財團法人臺灣省私立臺中仁愛
    之家附設靜和醫院診斷證明書及身心障礙手冊各1 紙，主張
    其患有精神分裂及躁鬱症云云，惟罹有精神疾病，與行為當
    時之精神狀態並無必然之關連性，尚不得以罹患憂鬱症為由
    ，率爾主張行為時有何精神喪失或精神耗弱之情事，是異議
    人所提出之上開診斷證明書，尚不足證明其於本件違規行為
    當時，係處於「因精神障礙或其他心智缺陷，致不能辨識其
    行為違法或欠缺依其辨識而行為之能力，或該等能力，因此
    顯著減低」之情形，難認該當行政罰法第9 條第2 項、第3
    項所定不罰或減輕處罰之事由，異議人執其患有精神疾病為
    由，請求撤銷原處分，核非可採。
  (三)又按「一行為違反數個行政法上義務規定而應處罰鍰者，依
    法定罰鍰額最高之規定裁處」行政罰法第21條第1 項定有明
    文。本案異議人於上開時、地，僅領有機器腳踏車駕駛執照
    ，又其所持有之小型車普通駕駛執照，業經吊銷而未主動繳
    送，經主管機關逕行註銷後，便未再行考照，卻仍駕駛本案
    小客車乙情，已認定如前，是異議人上開違規行為，應同時
    違反道路交通管理處罰條例第21條第1 項第2 款、第4 款「
    領有機器腳踏車駕駛執照，駕駛小型車」、「駕駛執照業經
    吊銷、註銷仍駕駛小型車或機器腳踏車」之規定，原處分機
    關對於裁罰所引用事實及法條漏載部分，應予補充，然揆諸
    上開規定，異議人同1 行為同時違反上開2 項行政法上義務
    ，又上開2 項規定所應處之罰鍰均為相同，是原處分機關以
    交通管理處所條例第21條第1 項第2 款為裁罰異議人如上之
    罰鍰，裁罰之結論並無錯誤，自無庸予以撤銷，併予指明。
五、綜上所述，原處分機關以異議人違規事實明確，依道路交通
    管理處罰條例第21條第1 項第2 款之規定，裁處異議人罰鍰
    1 萬2000元，核無違誤，異議人執前開情詞聲明異議，為無
    理由，應予駁回。
據上論斷，應依道路交通案件處理辦法第19條，裁定如主文。
中    華    民    國    97    年    10    月    29    日
                  交通法庭    法  官    王  琁
上正本證明與原本無異
如不服本裁定，應於收受送達後5 日內向本院提出抗告狀。
中    華    民    國    98    年    10    月    29    日
                              書記官    黃國忠


司法院資訊處製作；財團法人民間司法改革基金會備份。
